臺灣臺中地方法院刑事判決　　　　　　　　　　　　九十三年度交訴字第一一八號
　　公　訴　人　臺灣臺中地方法院檢察署檢察官
　　被　　　告　乙○○
右列被告因公共危險等案件，經檢察官提起公訴（九十三年度偵字第一二八七一號）
，本院合議庭裁定適用簡式審判程序，判決如左：
    主  文
乙○○服用酒類，不能安全駕駛動力交通工具而駕駛，處拘役伍拾伍日，如易科罰金
，以佰元折算壹日；又駕駛動力交通工具肇事，致人受傷而逃逸，處有期徒刑拾月
。肇事逃逸部分緩刑年，緩刑期內付保護管束。
被訴過失傷害部分，公訴不受理。
    犯罪事實
一、乙○○於民國九十三年七月十七日二十時許，在臺中縣大里市○○路「故鄉ＫＴ
    Ｖ」內飲用高粱酒酒類直至同日二十三時許，因服用酒類，已達不能安全駕駛動
    力交通工具之程度，猶貿然駕駛車牌號碼ＷＨ─九五二八號自小客車沿臺中縣大
    里市○○路由北往南方向行駛欲返回住處，於同日二十三時三十分許，行經中興
    路與仁化路口欲左轉彎仁化路方向行駛，其應注意汽車行駛至交岔路口，轉彎車
    應讓直行車先行，而依當時情形，並無不能注意之情事，乙○○卻疏未注意，適
    有丙○○騎乘車牌號碼ＢＳ二─五三八號機車，搭載甲○○，沿中興路由南往北
    方向行駛至該處路口，欲直行行駛，因乙○○酒後不勝酒力，又未讓丙○○之直
    行車先行，致撞及丙○○之機車，丙○○及甲○○均因而倒地，丙○○因而受有
    左手肘擦傷、左小腿挫傷紅腫等傷害，甲○○則受有頭部外傷、左肩挫傷、左肘
    擦傷及左膝挫傷瘀血等傷害（傷害部分業據丙○○、甲○○撤回告訴）。乙○○
    明知酒後駕車肇事，且預見發生車禍有可能使丙○○、甲○○受有傷害結果之發
    生，竟基於肇事逃逸之犯意，並未下車救助，即駕駛上開自小客逃逸。嗣經警依
    被害人提供之車號查詢後通知乙○○到場說明，乙○○始於九十三年七月十八日
    凌晨二時五十五分至臺中縣警察局霧峰分局仁化派出所說明，並測得其吐氣所含
    酒精成份測試結果達每公升一˙０六毫克。
二、案經被害人丙○○、甲○○訴由臺中縣警察局霧峰分局報告臺灣臺中地方法院檢
    察署檢察官偵查起訴。
    理  由
壹、有罪部分：
一、訊據被告乙○○對於右揭酒後駕車及肇事逃逸之事實均坦承不諱，核與被害人丙○○、甲○○指訴之情節相符，復有道路交通事故現場圖、道路交通事故調查表
    、酒精濃度測試單、臺中縣警察局舉發違反道路交通管理事件通知單各一份、照
    片四張及財團法人仁愛綜合醫院診斷證明書二紙在卷可稽。按刑法於民國八十八
    年四月二十一日經總統公布增訂第一百八十五條之三，將服用酒類不能安全駕駛
    動力交通工具而駕駛者，亦納入刑事處罰之範疇，該條規定並自同年月二十三日
    正式施行，條文中所稱「不能安全駕駛動力交通工具」係屬不確定之法律概念，
    除衡之行為人駕車時飲用酒類之程度及血液中酒精含量之多寡外，並應參以行為
    人當時之精神狀態、駕馭車輛之情形及對於交通號誌或指揮之遵守能力，以資相
    佐，斷非徒以飲酒數量作為取決是否成罪之唯一標準，否則，個人酒量殊異，偶
    因特殊情狀致未達平日精神狀態者亦所在多有，欲以劃一標準遽為能否安全駕車
    或酒醉之論斷，誠屬難能，是駕駛人於呼氣中酒精濃度達每公升零點五五毫克以
    上者，參酌各國標準固得認為不能安全駕駛，然在此標準以下之行為，如輔以其
    他客觀事實得作為不能安全駕駛之判斷時，亦屬之，法務部八十八年五月十八日
    法八八檢字第００一六六九號函即同此意旨。被告肇事後經警對其施以吐氣所含
    酒精濃度成分測試，為每公升一點零六毫克，亦有該酒精測定值測試紙一件在卷
    可參，而被告於酒測時經警觀察有「命走直線測試或平衡動作，嫌疑人腳步不穩
    或手、腳部顫抖顯無法平衡。」等情況，亦有霧峰分局仁化派出所劉泰宏警員所
    製作刑法第一百八十五條之三查獲後測試、觀察職務報告在卷足憑，被告服用酒
    類確已達不能安全駕駛動力交通工具之程度。又被告係於九十三年七月十七日二
    十三時許酒後駕車肇事，而警員係於隔日（二十五日）凌晨二時五十五分許始對
    被告進行測試，則被告自駕車至酒測之時間相距達三小時又五十五分鐘以上，依
    國人體內酒精含量之代謝率計算，被告於駕車之始體內所含酒精濃度應非僅為每
    公升一點零六毫克，揆諸前揭說明，被告駕駛車輛之注意能力因飲酒而較平日為
    低，並駕車肇事，顯已不能安全駕駛動力交通工具，至為灼然。
二、次按汽車駕駛人駕駛汽車肇事致人受傷或死亡，應即採取救護或其他必要措施，
    並向警察機關報告，不得駛離或逃逸，道路交通管理處罰條例第六十二條定有明
    文。又因道路交通事故之發生，常非於己之鄰親家里，時有告救不能情事，乃科
    以肇事者須即採取救護或其他必要措施，並應向警察機關報告之法定義務，以防
    因就醫延誤致生無謂傷亡，並俾得通知傷亡者家屬到場，以明責任，是凡肇事人
    於行車肇事致人受傷或死亡，未即採取救護或其他必要措施，並向警察機關報告
    ，即駕車逃逸者，均應依該規定處罰，至其嗣後是否受刑事訴追及已否與被害人
    達成民事和解，賠償損失，對其應受處罰乙節，並不生影響。職是之故，汽車駕
    駛人駕駛汽車肇事，不論其責任之歸屬為何，即有義務留在肇事現場，採取救護
    或其他必要措施，並向警察機關報告，以維護他人之生命與其他用路人之交通安
    全。其立法目的，既係促使駕駛人於肇事致死傷後，能對被害人即時救護，報告
    警察機關，以減少死傷，是該罪之成立祇以行為人有駕駛動力交通工具肇事，致
    人死傷而逃逸之事實為已足，至行為人之肇事有否過失，則非所問（最高法院九
    十二年度臺上字第四四六八號刑事判決參照）。本件被告駕駛車輛撞擊被害人丙○○、甲○○騎乘之機車，致其人車倒地，被告亦自白稱：當日發生車禍後，伊
    心中害怕，所以沒有下車察看即先行離去等語，被告於事故當時顯然知悉發生擦
    撞，是以被告對告訴人當場受有傷害應已有認識，其竟未採取救護或其他必要措
    施，並向警察機關報告，即竟行駕車離去嗣經警循線查獲，其肇事逃逸已甚灼然
    。是被告肇事逃逸之犯行，堪以認定。至被告於偵查中雖另辯稱：當日發生車禍
    後，伊心中害怕，所以沒有下車察看即先行離去，後來是伊自己自行到仁化派出
    所自首。然查，經臺灣臺中地方法院檢察署檢察官函詢臺中縣警察局霧峰分局仁
    化派出所結果，到場處理員警係依丙○○提供之車號查詢，得知該自小客車車主
    為曾瑞在，經以電話聯絡曾瑞在，曾瑞在告知該車現由其弟即被告乙○○使用中
    ，承辦員警再以電話聯絡被告，惟被告妻子稱目前無法與被告聯絡，嗣於九十三
    年七月十八日二時五十分許被告始到所說明等情，此有仁化派出所員警職務報告
    一紙在卷可稽，是被告於案發逃逸後，履經電話通知應至派出所製作筆錄，顯見
    被告為掩飾酒後駕車之犯行而不敢至派出所接受酒測之檢驗甚明。惟被告於本院
    審理時並未主張為自首，且本院認本件員警於偵辦過程應已知悉被告為本件犯罪
    者，是故本件被告應無自首適用甚明，附此敘明。本件事證明確，被告酒後駕車
    及肇事逃逸之公共危險犯行，均堪以認定。
二、核被告乙○○所為，係犯刑法第一百八十五條之三酒醉駕車罪、第一百八十五條
    之四肇事逃逸罪。被告所犯上開二罪，罪名互異，行為互殊，應予分論併罰。爰
    審酌被告酒醉後已不能安全駕駛，仍不顧公眾之安危，貿然駕車，造成他人受傷
    ，應予非難；被告過失程度之輕重、被告肇事後更棄被害人於不顧，其罪行甚重
    ，惟被告坦承犯行，肇事後態度尚稱良好，且被告已與被害人達成民事和解賠償
    損害等一切情狀，分別量處如主文所示之刑，酒後駕車之公共危險罪部分另諭知
    易科罰金之折算標準。又查被告前未曾受有期徒刑以上刑之宣告，有臺灣高等法
    院被告全國前案紀錄表及臺灣臺中地方法院檢察署刑案資料查註紀錄表在卷可按
    。被告因一時失慮致犯本罪，其經此偵審教訓，當知謹慎而無再犯之虞，本院認
    所宣告之刑，以暫不執行為宜，爰併就所犯肇事逃逸部分宣告緩刑三年，以勵自
    新。惟本院認被告乙○○之年紀尚輕，為免其再受外界之誘惑或再未經思慮而犯
    罪，應由觀護人以專業知識輔導其品德，希其改過遷善，爰併予宣告緩刑期內付
    保護管束。
貳、不受理部分：
一、公訴意旨另以：被告乙○○於九十三年七月十七日二十時許，在臺中縣大里市○○路「故鄉ＫＴＶ」內飲用高粱酒酒類直至同日二十三時許，因服用酒類，已不
    能安全駕駛動力交通工具，猶貿然駕駛車牌號碼ＷＨ─九五二八號自小客車沿臺
    中縣大里市○○路由北往南方向行駛欲返回住處，於同日二十三時三十分許，行
    經中興路與仁化路口欲左轉彎仁化路方向行駛，其應注意汽車行駛至交岔路口，
    轉彎車應讓直行車先行，而依當時情形，並無不能注意之情事，乙○○卻疏未注
    意，適有被害人丙○○騎乘車牌號碼ＢＳ二─五三八號機車，搭載被害人甲○○
    ，沿中興路由南往北方向行駛至該處路口，欲直行行駛，因乙○○酒後不勝酒力
    ，又未讓丙○○之直行車先行，致撞及丙○○之機車，丙○○及甲○○均因而倒
    地，丙○○因而受有左手肘擦傷、左小腿挫傷紅腫等傷害，甲○○則受有頭部外
    傷、左肩挫傷、左肘擦傷及左膝挫傷瘀血等傷害。因認被告乙○○涉有刑法第二
    百八十四條第一項前段之過失傷害罪嫌等語。
二、按告訴乃論之罪，告訴人於第一審辯論終結前，得撤回其告訴；又告訴經撤回者
    ，應諭知不受理之判決，刑事訴訟法第二百三十八條第一項、第三百零三條第三
    款，分別定有明文。本件被告乙○○經檢察官依刑法第二百八十四條第一項前段
    之過失傷害罪提起公訴，依刑法第二百八十七條前段之規定，須告訴乃論。茲據
    告訴人於本院九十三年十月十五日審理時當庭撤回其告訴，有審判筆錄附卷可稽
    ，揆諸首開說明，爰諭知不受理之判決。
據上論斷，應依刑事訴訟法第二百七十三條之一第一項、第二百九十九條第一項前段
、第三百零三條第三款，刑法第一百八十五條之三、第一百八十五條之四、第四十一
條第一項前段、第七十四條第一款、第九十三條第一項，罰金罰鍰提高標準條例第二
條，判決如主文。
本案經檢察官丁○○到庭執行職務。
中      華      民      國    九十三    年      十      月    二十九    日
                              臺灣臺中地方法院交通法庭
                                  法  官  張清洲
右正本證明與原本無異。
如不服本判決，應於送達後十日內向本院提出上訴狀（須附繕本），上訴於臺灣高等
法院臺中分院。
                                        書記官
中      華      民      國    九十三    年      十一      月    一    日
附錄論罪科刑法條
刑法第一百八十五條之四
駕駛動力交通工具肇事，致人死傷而逃逸者，處六月以上五年以下有期徒刑。
刑法第一百八十五條之三
服用毒品、麻醉藥品、酒類或其他相類之物，不能安全駕駛動力交通工具而駕駛者，
處一年以下有期徒刑、拘役或三萬元以下罰金。
